【裁判字號】    95,抗,285
【裁判日期】    951229
【裁判案由】    拍賣抵押物
【裁判全文】
臺灣高雄地方法院民事裁定               95年度抗字第285號
抗  告  人  丙○○
相  對  人  行政院勞工委員會
法定代理人  甲○○
訴訟代理人  乙○○
上列當事人間聲請拍賣抵押物事件，抗告人對於民國95年9 月21
日本院高雄簡易庭95年度拍字第2617號裁定提起抗告，本院裁定
如下：
    主    文
抗告駁回。
抗告程序費用新台幣壹仟元由抗告人負擔。
    理    由
一、按不動產所有人設定抵押權後，得將不動產讓與他人，但其
    抵押權不因此而受影響，民法第867 條定有明文。次按民法
    第873 條第1 項規定，抵押權人於債權已屆清償期而未受清
    償者，得聲請法院拍賣抵押物，就其賣得價金而受清償，是
    抵押權人依此規定聲請拍賣抵押物，係屬非訟事件，此項聲
    請之裁定，及抗告法院之裁定，僅依非訟事件程序，就抵押
    權及其債權形式上之要件是否具備予以審查為已足，並無確
    定實體上法律關係存否之效力，故祗須其抵押權已經依法登
    記，且抵押債權已屆清償期而未受清償，法院即應為准許拍
    賣抵押物之裁定；法院所為准駁之裁定，於債權及抵押權之
    存否，亦無既判力，如債務人就債務之存否以及抵押權之設
    定有爭議時，應由債務人提起確認之訴，以資解決。最高法
    院民國57年台抗字第76號、56年台抗字第714 號判例意旨可
    資參照。
二、本件相對人於原審聲請意旨略以：訴外人賴添貴於82年3 月
    31日，以其所有坐落高雄縣鳳山市○○段1245之303 地號、
    應有部分40分之1 之土地及坐落其上同段6034建號門牌號碼
    為高雄縣鳳山市○○路282 巷16之2 號之建物（下稱系爭不
    動產），設定最高限額新台幣（下同）1,300,000 元之第一
    順位抵押權予相對人，擔保其對相對人現在其將來所負之一
    切債務之清償，並辦畢抵押權設定登記。嗣賴添貴於82年4
    月15日向相對人借款1,300,000 元，惟未依約清償，已喪失
    期限利益，全部債務視為到期，至今尚欠相對人893,040 元
    及其利息、違約金。系爭不動產則先於88年6 月16日由賴添
    貴讓與訴外人陳啟霖，再於同年7 月27日因繼承移轉予抗告
    人所有，亦已辦妥繼承登記，爰依民法第873 條規定聲請拍
    賣抵押物等情。
三、抗告意旨則以：其未向相對人借款，亦未設定抵押權予相對
    人，對於賴添貴向相對人借款一事並不知情，原裁定顯有不
    當云云。又賴添貴另於88年2 月以系爭不動產為擔保向土地
    銀行借款200,000 元，請求併予處理等語。
四、經查，相對人主張上情，業據其提出抵押權設定契約書、他
    項權利證明書、土地及建物登記謄本、借據等影本為證，堪
    信為真。次查，聲請拍賣抵押物係屬非訟事件，法院僅得就
    抵押權及其債權形式上之要件是否具備予以審查，至抵押權
    設定或其債權之實體爭執，非原審或抗告法院得予審查，是
    原審依系爭不動產之抵押權設定及其債權形式要件為審查後
    ，據以准許相對人拍賣抵押物之聲請，於法並無不合。抗告
    人雖以前詞置辯，惟揆諸首揭說明，相對人之抵押權並不因
    系爭不動產之讓與而受影響，況抗告人或賴添貴有無向相對
    人或土地銀行借款、設定抵押權等，均屬抵押權設定及其債
    權之實體上爭執，本院並無審查之權限，是抗告人執此為由
    ，指摘原裁定不當，求予廢棄，並無理由，應予駁回。
五、據上論結，本件抗告為無理由，依非訟事件法第46條、第21
    條第2 項、第24條第1 項，民事訴訟法第495 條之1第1項、
    第449 條第1 項、第78條，裁定如主文。
中    華    民    國    95    年    12    月    29    日
                  民事第五庭審判長法  官  李昭彥
                                  法  官  陳銘珠
                                  法  官  毛妍懿
上為正本係照原本作成。
本裁定不得再抗告。
中    華    民    國    95    年    12    月    29    日
                                  書記官  王淑娟


司法院資訊處製作；財團法人民間司法改革基金會備份。
